【裁判字號】    97,判,40
【裁判日期】    970227
【裁判案由】    證券交易稅
【裁判全文】
最  高  行  政  法  院  判  決
                                     97年度判字第00040號
上  訴  人  中央投資股份有限公司
代  表  人  甲○○
訴訟代理人  乙○○
被 上 訴人  財政部臺北市國稅局
代  表  人  凌忠嫄
上列當事人間證券交易稅事件，上訴人對於中華民國94年8月9日
臺北高等行政法院93年度訴字第3372號判決，提起上訴，本院判
決如下：
    主  文
上訴駁回。
上訴審訴訟費用由上訴人負擔。
    理  由
一、本件上訴人於民國90年12月24日與社團法人中國國民黨（下
    稱國民黨）簽約，出售所有裕台企業股份有限公司（下稱裕
    台公司）股票34,999,999股，每股價格新臺幣（下同）80元
    ，成交總價額2,800,000,000元，並於90年12月24日、25日
    、28日繳納證券交易稅共計8,400,000元，同日過戶在案。
    嗣上訴人於92年11月18日以前述股票交易完成後，國民黨未
    給付價金而解除契約，向被上訴人申請退還已繳納之證券交
    易稅，經被上訴人93年1月17日財北國稅審三字0930211587
    號函復，依財政部63年台財稅字第36393號函釋規定，交易
    行為已完成者，代徵之稅款不予退還等由，否准上訴人之申
    請。上訴人不服，循序提起行政訴訟。
二、上訴人起訴主張：系爭價金約定分5年給付，每屆滿1年給付
    1次。上訴人於收受股款前即填具代徵繳款書，自行付款繳
    清證券交易稅。嗣國民黨未依約於91年12月間給付第1期價
    金，上訴人乃解除契約。依證券交易稅條例第3條規定，代
    徵人於每次買賣交割之當日代徵證券交易稅，本件證券買受
    人未給付股款，難謂交割完成，上訴人自無須代徵證券交易
    稅。上訴人誤解上開規定意旨，於價金之交割尚未開始，即
    自行掏款繳納，顯有錯誤，故依稅捐稽徵法第28條規定申請
    退還，被上訴人否准所請，自有未合。為此訴請判決撤銷訴
    願決定及原處分；被上訴人應作成退還90年度已繳證券交易
    稅款8,400,000元之處分。
三、被上訴人則以：上訴人與國民黨簽訂契約買賣裕台公司股票
    ，價金經雙方同意，並依約於90年12月24日、25日及28日交
    付股票，隨即於同日繳納證券交易稅並過戶在案，顯見買賣
    已完成交割手續，自應依證券交易稅條例第3條規定，代徵
    證券交易稅。上訴人嗣後調解解除契約，核係買賣交易行為
    完成後之另一行為，對已發生交易行為與應納稅賦之義務不
    生影響等語，資為抗辯，並求為判決駁回上訴人之訴。
四、原審斟酌全辯論意旨及調查證據結果，以：按證券交易稅向
    出賣有價證券人課徵，由代徵人於每次買賣交割之當日，按
    規定稅率代徵，並於代徵之次日，填具繳款書向國庫繳納之
    ；有價證券，如係由持有人直接出讓與受讓人者，其代徵人
    為受讓證券人，固為證券交易稅法第3條第1項、第4條第3款
    所規定。惟此為法定義務之歸屬，並不排斥私人間以合意約
    定是項義務之承擔者。上訴人與國民黨間之股票買賣契約於
    90年12月24日訂立書面契約成立，約定分別於90年12月24日
    轉讓14,000,000股、90年12月25日轉讓19,541,675股、90年
    12月28日轉讓1,458,324股；價金自簽約日起於5年內分5期
    平均給付，每屆滿1年給付1次；證券交易相關稅負由上訴人
    負擔。嗣後上訴人依期轉讓股票予國民黨，並於同日繳納證
    券交易稅。是以，上訴人不待價金之取得，即自行墊款繳付
    證券交易稅款，實乃基於彼等間之約定，顯非出於對法令之
    誤解。再者，證券交易稅係屬流通稅，而有價證券之性質與
    一般貨物不同，具有高度流動性之交易頻繁特性，短期間往
    往已進行多次買賣轉手交易，因此，一旦完成買賣交割行為
    ，即負有代徵並繳納證券交易稅之義務。此項義務尚不得因
    嗣後股票買賣契約效力發生爭議而受影響，即納稅義務不因
    私法關係之變動而改變。系爭證券交易稅於股票過戶之同日
    繳納，合於法律規定，無適用法令錯誤之疑義。上訴人主張
    適用法令錯誤，請求被上訴人返還系爭稅款，於法未合，被
    上訴人予以否准，即無不當等為其判斷之基礎，而以上訴之
    訴為無理由，判決駁回。
五、本院按：證券交易稅法第3條第1項所謂買賣有價證券之交割
    手續，係指賣方向買方交付股票而買方向賣方支付價款而言
    。是交割可分為股票之交割及價款之交割。通常股票之交割
    與價款之交割係同時為之，故上開法條規定，證券交易稅於
    交割時，由代徵人代徵。同法第4條第3款並規定，有價證券
    如係由持有人直接出讓與受讓人者，其代徵人為受讓證券人
    ，亦即受讓證券人於交割時代徵。代徵乃證券交易稅納稅義
    務人納稅之方法，故為納稅義務人之出賣有價證券人不待代
    徵，自行繳納其應納之證券交易稅自無不許之理。如買賣雙
    方約定股票先行交割，價款暫不交割，股票既已完成交割，
    自不能因買賣雙方之約定，而延遲出賣有價證券者之證券交
    易稅納稅義務。是如約定出賣有價證券人先行繳納證券交易
    稅，受讓人嗣支付價款時，不再扣款代徵證券交易稅，亦非
    法所不許。本件上訴人與國民黨間約定，股票先行交割過戶
    ，價款則自簽約日起於5年內分5期平均給付，每屆滿1年給
    付1次；證券交易相關稅負由上訴人負擔。上訴人嗣依約轉
    讓股票予國民黨，完成股票交割，並於同日繳納證券交易稅
    ，係履行其應負之證券交易稅納稅義務，自無誤繳可言。其
    嗣後經調解解除系爭買賣契約，對已發生證券買賣交割而應
    納證券交易稅之義務不生影響。上訴人主張依稅捐稽徵法第
    28 條規定返還系爭證券交易稅，自非有據，被上訴人否准
    所請，訴願決定及原判決遞予維持，俱無不合，上訴意旨猶
    執陳詞，指摘原判決未當，聲明廢棄，為無理由。所引最高
    法院83年台上字第2118號判例，非本院判例，無拘束本院之
    效力，且案情有間，難執為有利上訴人裁判之依據。
六、據上論結，本件上訴為無理由，依行政訴訟法第255條第1項
    、第98條第1項前段，判決如主文。
中    華    民    國    97    年    2     月    27    日
                    最高行政法院第三庭
                        審判長法官  黃  璽  君
                              法官  林  茂  權
                              法官  鄭  忠  仁
                              法官  黃  本  仁
                              法官  吳  東  都
以  上  正  本  證  明  與  原  本  無  異
中    華    民    國    97    年    2     月    29    日
                              書記官  邱  彰  德


司法院資訊處製作；財團法人民間司法改革基金會備份。
